【裁判字號】    91,上易,2684
【裁判日期】    920114
【裁判案由】    侵占等
【裁判全文】
臺灣高等法院刑事判決                          九十一年度上易字第二六八四號
    上訴人  即
    自  訴  人  癸○○  女  三.
    被      告  壬○○  男  四.
                甲○○  女  三.
    右二人共同
    選任辯護人  陳德峰  律師
右列上訴人，因自訴被告侵占等案件，不服臺灣士林地方法院中華民國九十一年四月
十五日第一審判決（九十年度自字第七八號），提起上訴，本院判決如左：
    主  文
上訴駁回。
    理  由
一、自訴意旨詳如附件自訴狀所載。
二、訊據被告壬○○（原名趙存金）、甲○○均堅決否認有何自訴意旨所指之侵占及
    背信等犯行，被告壬○○辯稱：我受自訴人癸○○委託處理七百多萬元退票、標
    購土地事宜及工程完工與交屋事宜，係分二階段工作。第一階段處理癸○○退票
    事宜，癸○○以林威熒名義所開出之支票，癸○○稱有七百多萬之債務，惟事後
    我及庚○○共同處理時，不惟有小包找來黑道人士，且發現所有工程未付款之金
    額高達二千二百多萬元，以致未能處理。在當時我僅與部分包工處理收回一百二
    十七萬元之支票，即告知癸○○其債務係二千二百萬非七百多萬，故無法處理。
    惟因陽光大地公寓之土地被查封，房屋亦未完工無法順利交屋，癸○○經與我商
    議找金主丙○○、戊○○等人出資標購土地，而由我出面代理標購，並於八十六
    年十二月二十三日以丙○○名義向台中地方法院（八十六年辰字第八五二四號）
    拍得該土地。癸○○原先答應我處理退票事宜及代為標購上開土地願給付我二百
    萬元為酬勞，惟因退票事宜與癸○○所述有很大出入而作罷，故在八十七年一月
    十六日雙方乃同意就我自八十六年十月起至八十七年一月十六日止所有之開銷及
    應得之酬勞作一結算，由癸○○交付予我之現金八十萬元及其所匯款至甲○○帳
    戶之四百二十萬元合計之五百萬元中逐一計算並扣除之，計我收回退票一百二十
    七萬二千七百五十元，尚餘三百七十二萬七千二百五十元，扣除雙方協商酬勞減
    為一百萬元，再扣除我在台中二個多月期間之開銷，現尚有單據者有十五萬八千
    三百元（上僅係在台中飯店住宿之部分單據）另有其他公關、飯局及律師費用等
    單據已交回癸○○，而雙方在八十七年一月十六日會算結果，同意由我返還一百
    七十四萬元，故該五百萬元之帳務，即在同日結算清楚一筆勾消，癸○○返還切
    結書及三張保證支票。又我在標得土地後，癸○○因本身不懂工程，故又進一步
    要求我幫忙修繕及處理交屋事宜。因癸○○欠己○○錢所以把尾款收取權利交給
    己○○，己○○再授權給我。我乃又出面幫忙至工程完成取得使用執照及銀行分
    戶貸款，並將金主收投資之款項收回，未回收之部分則以房屋相抵。在八十七年
    三月至六月工程施工期間我委託乙○○代為記帳，我並曾指示甲○○、乙○○等
    人匯款至癸○○之帳戶共計三百八十一萬元，該工地之支出共計一百十萬五千七
    百六十一元，以及在地方法院時所提供期間交通食宿費用、交際費及雜支等共一
    百三十萬二千六百零五元，代開支票支付廠商部分共二十九萬五千元，合計我在
    代為修繕期間所匯款至癸○○帳戶其他支出共計六百五十一萬三千三百六十六元
    ，而我完全沒有獲得任何酬勞，我並無侵占背信等語；被告甲○○辯稱：簽切結
    書時我有在場，他們要我當見證人，我當時也有開票擔保壬○○會處理自訴人交
    付之五百萬元，我有提供帳戶轉帳出去，並由帳戶支付薪水，其中自訴人的確有
    匯到我富邦銀行戶頭四百二十萬元，另自訴人當場給壬○○八十萬元，且後來雙
    方有將債務情形整理清楚，自訴人才會將切結書及我開之保證票交還，本件我沒
    有受自訴人之委任處理系爭工程款支票退票及工程修繕、尾款交付等事宜，我也
    沒有與住戶接洽過，我從頭到尾沒有參與實際處理，本件與我無關云云。
三、經查證人庚○○於原審證稱：當時是我介紹自訴人與壬○○認識，因自訴人是我
    的好朋友，她與系爭陽光大地公寓上一手建商有債權債務糾紛，拜託我委託壬○○與她處理這件事情，而壬○○受自訴人委託處理協調土地承標回來，才能將房
    屋、土地過戶給承購戶，另外自訴人也有委託壬○○處理林威熒退票之事，因此
    自訴人才拿了一筆錢匯進壬○○的戶頭，包括壬○○的佣金，我去處理工程款退
    票時，對方說是二千多萬元，而我聽自訴人講是幾百萬元的債務而已，後來跟包
    商講不通，我就終止受委託，就沒有處理了，至於自訴人與壬○○簽切結書時我
    有在場，當時自訴人說要找一個保證人出來，因此壬○○才找她女朋友甲○○來
    ，說實在的，甲○○不知道此事的內幕，她只是提供戶頭供壬○○轉帳而已，而
    甲○○當場有交保證票給自訴人，壬○○受委任期間一直住在台中永豐棧酒店，
    這些都有經過自訴人同意，後來他們終止委託時我也有在場，印象中壬○○有還
    一條錢給自訴人，而自訴人有將上開擔保的票還給壬○○，就我所知自訴人與壬○○雙方於委任關係終止時有處理好委託事宜，且我記得自訴人當初有答應處理
    這件事要給壬○○佣金二百萬元等語（見原審九十年七月十七日訊問筆錄），在
    本院證稱：自訴人原來是我餐廳的股東，本案因我不夠專業，所以我請壬○○處
    理，自訴人原來說欠款是七百多萬元，後來該土地被農會查封，自訴人就請壬○○把土地標回來，我請自訴人包二百萬元紅包給壬○○，包含處理債務、標回土
    地，土地的產權要清楚，沒有提到尾款，這是五百萬元所要處理的，處理完畢給
    二百萬元報酬，開銷是另外實報實銷，這是他們兩方的事情。車馬費開銷應該是
    委託的人給付，三十萬元是協調票款時候對方請出黑社會的人出來，我們把包給
    對方的紅包統稱為車馬費，壬○○、自訴人雙方都是我的朋友，我不會偏袒任何
    一方；壬○○的開銷不在二百萬裡面，二百萬元是給壬○○的佣金，三十萬元不
    是給壬○○的車馬費，標土地時工班即是小包營造廠，因為還有債權債務關係，
    所以他們不要讓壬○○插手，自訴人是以別人名義標，因次請黑社會的人在長榮
    桂冠見面才有三十萬元的花費。三十萬元是給工班的，當時已經標到土地，壬○○交三十萬給我處理，我包給工班；開銷是實報實銷，尾款收取我不知道。工程
    退票款沒有完全處理完，他們雙方去對帳，酬勞多少我不知道，但是他們若沒有
    同意如何繼續處理。我不知道被告取得一百萬元報酬他們二人事前如何談的，壬○○事實拿多少報酬我不清楚，但是有結帳也有報開銷給自訴人等語（見本院九
    十一年十一月二十日筆錄）。又系爭陽光大地公寓住戶之一即證人戊○○於原審
    審理時及本院調查中證稱：因為八十七年間自訴人完全授權給壬○○處理，因壬○○有處理系爭房子的事情，他只要跟我講，我就會將款項匯出，我有匯一百萬
    元及交五十萬元現金給壬○○，這一百五十萬元不是自訴人要領取之款項，因此
    壬○○才書立收據，他們當時有標下台中縣大雅鄉系爭陽光大地公寓，再去辦貸
    款，這個公寓大樓有修繕工作，由壬○○處理，當時標下時，房子的結構體已完
    成，但內部未完成，我是購買系爭公寓住戶之一，總共換了三個建商，系爭陽光
    大地公寓被大雅鄉農會查封拍賣，我等請朋友集資標起來，而壬○○是我等標下
    後，自訴人才請他來處理修繕工程及交屋手續，壬○○有將此事處理好，現在這
    些投資人錢都算拿回來，有一部份是用房子算回來，原先購買的人應該都有拿到
    產權，後來因有些住戶不願再繳貸款，以致又有糾紛，以住戶的角度來看，不能
    講說修繕很好，但能夠交給住戶，雖然不是每個住戶都很滿意，但至少可以交待
    等語（見原審九十年七月十七日、九十一年三月五日訊問筆錄、本院九十一年十
    月九日筆錄），又證人乙○○在本院證稱：我是作房屋裝潢工作，八十七年農曆
    過年前壬○○來找我，本來要做工地修繕工程，否則無法交屋，壬○○請我就「
    陽光大地」修繕估價並於過年後開始作，因小包不高興不願直接接觸，我才開始
    接觸本案，是壬○○請我記帳以釐清與癸○○間金錢關係，自訴人說車費、公關
    、住宿及應酬有關工程的開銷都實報實銷，由他給付，所以我才逐筆記帳，癸○○知道後也同意，這是後段的事情。前段自訴人、被告間的事情我不清楚。我作
    後段時有聽癸○○說前段已經處理好，才有後段的事，原審提出之帳目是我所製
    作，有的是癸○○要軋支票用的錢，錢是先由壬○○交給我，再扣給壬○○，當
    時記帳是給彼此瞭解就好，我不是會計師，所以不是很專業等語（見本院九十一
    年十一月二十七日筆錄）。又泛亞銀行中清分行經理辛○○在本院證稱：當時是
    整批房地貸款，因該房地曾經有被查封，開始時沒有准許，二、三星期後總行又
    來文同意，八十七年四月三十日有撥准九戶貸款，本案符合要求貸款的只有九戶
    ，是總行准許撥款，准許後撥款則是分行，銀行只管撥款到借款戶，我後來查問
    才知道銀行撥款是撥到借款人再撥給己○○，至於借款人如何撥給己○○部分，
    銀行就不知道。銀行撥款程序中，被告沒有經手撥款的錢云云（見本院九十一年
    十二月十一日筆錄）。且自訴人亦自承有委託壬○○處理解決林威熒支付包商工
    程款退票事宜，壬○○處理後有交回三張支票，共一百二十七萬二千七百五十元
    ，及現金一百七十四萬元等情，被告二人則陳稱：在八十七年一月十六日會算清
    楚，癸○○有返還切結書及三張保證支票云云，並有切結書、支票及收據等影本
    在卷可稽，足見被告壬○○確有妥善處理林威熒退票事宜，否則自訴人何以會交
    還切結書及保證支票？又為何會再委任被告壬○○處理系爭陽光大地公寓大樓工
    程修繕及尾款交付之事？又被告壬○○於受自訴人委任期間，所有之開銷及花費
    ，均由自訴人負擔，不惟業據被告壬○○供述在卷，亦經證人庚○○、乙○○證
    述明確，復有被告壬○○於原審庭呈之開銷明細及單據影本附卷為憑，又首業建
    設股份有限公司於八十六年五月十日書立切結書載明將台中縣大雅鄉○○路○段
    案名陽光大地客戶交屋尾款全數由癸○○小姐收取。同日癸○○亦書立同意書載
    明其於八十六年十一月三十日前要歸還向己○○小姐借款四千萬元及加付八百萬
    元，如有延誤願將台中縣大雅鄉○○路○段案名陽光大地客戶給付尾款，逕行交
    由己○○小姐收取。而己○○於八十六年十二月五日又立授權書載明有關台中縣
    大雅鄉○○路○段案名陽光大地大樓客戶之收款、交屋、修繕全部事宜全權授權
    交付趙存金（即被告壬○○）先生管理主張。並有各該切結書、同意書及授權書
    附卷可稽。且觀諸八十六年十二月二十日趙存金與癸○○所立之切結書載明係由
    趙存金代癸○○處理台中縣大雅鄉案名陽光大地林威熒支付工程款新台幣七百三
    十六萬一千七百二十二元之已退票拒往之支票，其退票處理全權交付趙存金負責
    處理乙節，且切結人註明趙存金，並由其簽名捺指印，而非被告甲○○，亦有該
    切結書附卷可稽，此外並有被告於本院所提被告處理三張退票金額、台灣台中地
    方法院八十六年十二月二十三日民事強制執行案款收據影本、在台中期間住宿費
    用影本、乙○○記帳部分支出工地之金額明細影本、八十七年一月至七月住宿、
    交通、交際費雜支等費用之部分機票存根、發票及刷卡單影本附卷可稽。至被告
    甲○○固自承有提供其弟文學博台北市第五信用合作社之支票供擔保，並提供其
    戶頭給被告壬○○轉帳使用等情，此乃因被告甲○○與壬○○係男女朋友關係，
    業據被告二人供述無異，被告甲○○其在前揭切結書簽訂時擔任見證人，並提供
    保證票予自訴人，乃極合乎情理之事。尚難因此遽認被告甲○○有參與本件委託
    處理工程款退票及實際處理系爭陽光大地公寓工程修繕尾款交付事宜。綜上相互
    以觀，足見被告二人矢口否認有犯侵占及背信犯行之辯解，應可採信。其等被訴
    犯罪應屬不能證明已甚明確，被告二人聲請再傳訊己○○、丁○○，因事證已明
    ，核無必要。原審本同上之見解，以不能證明被告二人犯罪，諭知被告二人均無
    罪，經核並無不合，自訴人上訴意旨仍執陳詞，認被告二人應構成犯罪，指摘原
    判決不當，為無理由，應予駁回。
四、自訴人經合法傳喚無正當理由不到庭，爰不待其陳述逕行判決。
據上論斷，應依刑事訴訟法第三百六十八條、第三百六十四條、第三百三十一條第一
項後段，判決如主文。
中      華      民      國    九十二    年      一      月    十四      日
                              臺灣高等法院刑事第三庭
                                  審判長法  官  楊  貴  志
                                        法  官  江  國  華
                                        法  官  林  俊  益
右正本證明與原本無異。
不得上訴。
                                        書記官  胡      儀
中      華      民      國     九十二   年      一      月    十六      日


司法院資訊處製作；財團法人民間司法改革基金會備份。
